臺灣高等法院高雄分院刑事判決
111年度上易字第31號
上  訴  人  
即  被  告  李政安



上列上訴人因違反保護令罪案件，不服臺灣高雄地方法院110年
度審易字第803號，中華民國110年12月7日第一審判決（起訴案
號：臺灣高雄地方檢察署110年度偵字第13430號、110年度偵字
第13318號），提起上訴，本院判決如下：
    主  文
上訴駁回。
    事實及理由
一、經本院審理結果，認第一審以上訴人即被告甲○○（下稱被告
    ）先後2次騷擾告訴人乙○○（下稱告訴人）而違反保護令之
    行為，係犯家庭暴力防治法第61條第2款之違反保護令罪，
    應予分論併罰，並各判處拘役30日，應執行拘役40日，暨併
    諭知易科罰金之折算標準。除就原判決「理由欄」貳㈡有關
    家庭暴力防治法所稱之「家庭暴力」及「騷擾」，應補充援
    引該法第2條第1款、第4款規定（原判決誤繕為「第3款」，
    更予更正）外，核其認事用法及量刑均無不當，應予維持，
    並引用第一審判決書記載之事實、證據及理由（如附件）。
二、被告上訴意旨略以：本案係胞兄、胞姐串謀霸產欺弟（即被
    告），因自家人習性故意引起口角紛爭，再一案拆數案，導
    致被告無端被判家暴之刑，案發日即110年6月23日接連冷風
    下雨，被告身為人子帶衣服、藥水、拐杖去給父親，被告知
    道有暫時保護令，先報告前鎮所代轉，甚至下跪，代表被告
    心中有法之存在，更何況確實帶衣、帶藥、拐杖，且還先寄
    在告訴人樓下超商，被告在巷口喊婷（告訴人）下來拿，暫
    時保護令沒寫幾公尺，何況已多長遠了；另被告貼告示「還
    我16張股票」有何不妥？被告因有前科，那時調左鄰右舍作
    證無人理，家暴就是自家人才算，這是什麼法律？自家血脈
    霸產推入獄，重病見父親都難，要被告入獄好，被告也準備
    好，孝順父親拿衣服，被告如同小偷，隨便自家人聯手用幾
    句言語成家暴，被趕，睡在家門口，斷水、斷電，告訴人丈
    夫叫被告要錢去行乞，被告去了，帶狗狗，又現行犯，短暫
    保護令相隔如此遠？被告不用討告訴人欠被告之情，只想加
    句「好好善待父親」，請鈞院明察云云。
三、經查:
㈠、原判決主要係依憑⑴、卷附高雄少家法院於110年4月9日核發1
    10年度司暫家護字第62號之民事暫時保護令影本，諭令被告
    不得對告訴人及其他家庭成員丙○○、丁○○實施身體、精神或
    其他不法侵害之行為，並不得對告訴人為騷擾、跟蹤之行為
    ；⑵、高雄市政府警察局鳳山分局保護令執行紀錄表影本，
    被告已於110年4月14日收受且知悉上開保護令之內容；⑶、
    現場照片；⑷被告之供述及告訴人之指訴等諸節，並交互參
    核告訴人所述眾多情節，均與客觀證據、常情、被告自承之
    部分相符，據以認定告訴人之證述為可採，又逐一說明家庭
    暴力防治法所稱之騷擾之旨及列述被告所稱諸節不可採之論
    據（詳見原判決「理由欄」貳㈠至㈢），依調查證據之結果
    ，認定被告確有家庭暴力防治法第2條第1款、第4款所定家
    庭暴力之騷擾及違反該法第61條第2款之違反保護令罪之犯
    行，洵屬有據。
㈡、被告雖執前開說詞置辯，惟被告既自承其知悉保護令之內容
    ，且確有於如原判決事實欄㈠時、地，大叫「乙○○還我16張
    股票的錢！」等語及另於如原判決事實欄㈡時、地，躺在地
    上，其旁並張貼數份含有「乙○○教唆毆打，請求正義之士評
    理」等文字之紙張等節（見警一卷第5至6頁、警二卷第6頁
    ），而核諸該等地點，一為告訴人住家後方；一為告訴人住
    處大樓樓下超商，亦經告訴人證述甚明（見警卷第10頁，原
    審卷第145頁），並有如前述現場照片2幀可稽，是被告上揭
    所為，確已足使告訴人產生生理、心理上之不快或不安，自
    屬家庭暴力防治法第2條第4款所稱之騷擾行為無訛。況被告
    於如原判決事實欄㈠所示行為後，已遭警移送檢察署，臺灣
    高雄地方檢察署檢察官亦於110年6月23日訊問後，依家庭暴
    力防治法第31條第1項，對被告核發不得騷擾告訴人及其家
    庭成員之刑事保護令，此有該署檢察官令附卷可參（見警二
    卷第11頁），詎被告仍再度為如原判決事實欄㈡所示之行為
    ，益見被告主觀上係另行起意而為。縱被告以其因要拿東西
    給父親，託警不成；或認告訴人要他去分（要錢就去乞討之
    意），且告訴人有教唆他人打他云云，然此與被告應遵守保
    護令之內容實屬兩事，尤不能成為合理化其行為之理由。
㈢、綜上所述，原審判決已就被告辯解事項，逐一於判決理由中
    詳述論斷之憑據，其認事、用法均無違法不當或違反一般經
    驗、論理法則之誤。被告上訴意旨仍執前詞，重為爭執，或
    就原審判決採證、認事職權之適法行使，徒憑己見，再事爭
    論，為無理由，應予駁回。至被告所陳另與案外人即其兄李
    政憲間之糾紛或告訴人家庭間親子糾紛，其與兄、姊間之恩
    怨情仇或所附110年7月27日之光碟、剪貼照片等，因均與本
    案無涉，亦欠缺其調查之關聯性，爰不再為無益之調查，併
    此敘明。
四、又被告經合法傳喚無正當理由不到庭，此有本院送達證書、
    臺灣高等法院在監在押紀錄表及本院刑事報到單等在卷可憑
    （見本院卷第209、305至309頁），被告庭後再以狀紙表示
    其因連2天開庭，致逾庭期云云（見本院卷第317至325頁）
    ，亦難認屬正當理由，爰依刑事訴訟法第371條規定不待其
    陳述，逕為一造辯論判決。
據上論斷，應依刑事訴訟法第368條、第371條、第373條，判決
如主文。　　
本案經檢察官簡婉如提起公訴，檢察官呂幸玲到庭執行職務。
中　　華　　民　　國　　111 　年　　4 　　月　　27　　日
                  刑事第五庭    審判長法  官  簡志瑩
                                      法  官  張盛喜
                                      法  官  陳美燕
以上正本證明與原本無異。
不得上訴。 
中　　華　　民　　國　　111 　年　　4 　　月　　27　　日
                                      書記官  洪以珊

附件:
臺灣高雄地方法院刑事判決
                                    110年度審易字第803號
公　訴　人　臺灣高雄地方檢察署檢察官
被　　　告　甲○○　
                    
                    
上列被告因違反保護令罪案件，經檢察官提起公訴（110 年度偵
字第13430 號、110 年度偵字第13318 號），本院判決如下：
    主  文
甲○○犯違反保護令罪，處拘役參拾日，如易科罰金，以新臺幣
壹仟元折算壹日。又犯違反保護令罪，處拘役參拾日，如易科罰
金，以新臺幣壹仟元折算壹日。應執行拘役肆拾日，如易科罰金
，以新臺幣壹仟元折算壹日。
    事  實
一、甲○○與乙○○係姊弟，2 人間具有家庭暴力防治法第3 條第4 
    款所定之家庭成員關係。甲○○前因對乙○○實施家庭暴力行為
    ，經臺灣高雄少年及家事法院（下稱高雄少家法院）於民國
    110 年4 月9 日以110 年度司暫家護字第62號核發民事暫時
    保護令，諭令甲○○不得對乙○○及其他家庭成員即丙○○、丁○○
    實施身體、精神或其他不法侵害之行為，亦不得對為乙○○為
    騷擾、跟蹤之行為。甲○○於同年月14日收受並知悉上揭暫時
    保護令裁定之內容後，竟基於違反保護令之犯意，分別為下
    列行為：
（一）於暫時保護令有效期間之110 年6 月23日13時30分許，在
      乙○○位於高雄市○鎮區鎮○路000 ○0 號住處後方（○○○巷與
      ○○街之交岔路口），大聲呼喊「乙○○還我16張股票的錢」
      等言語，以此方式騷擾乙○○，違反上揭暫時保護令諭令之
      事項。
（二）於暫時保護令有效期間之110 年6 月25日9 時30分許，在
      址設於高雄市○鎮區鎮○路000 號「萊爾富超商」前，橫躺
      在該超商門前之紅磚人行道上，並張貼數份含有「乙○○教
      唆毆打，請求正義之士評理」等文字之紙張於地上及身旁
      ，以此方式騷擾乙○○，違反上揭暫時保護令諭令之事項。
二、案經高雄市政府警察局前鎮分局報告臺灣高雄地方檢察署檢
    察官偵查起訴。
    理  由
壹、證據能力部分：
    按被告以外之人於審判外之陳述雖不符刑事訴訟法第159 條
    之1 至之4 等4 條之規定，而經當事人於審判程序同意作為
    證據，法院審酌該言詞陳述或書面陳述作成時之情況，認為
    適當者，亦得為證據。當事人、代理人或辯護人於法院調查
    證據時，知有第159 條第1 項不得為證據之情形，而未於言
    詞辯論終結前聲明異議者，視為有前項之同意，刑事訴訟法
    第159 條之5 定有明文。本判決如後所引用被告以外之人於
    審判外所為之陳述，雖屬傳聞證據，且無刑事訴訟法第159
    條之1 至之4 等4 條規定情形，然檢察官、被告均已知悉上
    開陳述屬傳聞證據，而於準備程序時表示同意作為證據（見
    本院卷第83頁），且未於言詞辯論終結前聲明異議，依刑事
    訴訟法第159 條之5 規定，應有證據能力。
貳、實體部分：
一、訊據被告甲○○固坦承有事實欄所載之客觀事實，惟矢口否認
    有違反保護令之犯行，辯稱：伊的行為並不會騷擾到告訴人
    乙○○，那些地方又不是告訴人的土地，而且其所為都事出有
    因，沒有騷擾的意思云云。經查：
（一）被告與告訴人乙○○為姊弟關係，屬家庭暴力防治法第3條
      第4 款所定之家庭成員關係，高雄少家法院於110 年4月9
       日核發110 年度司暫家護字第62號民事暫時保護令，諭
      令被告不得對告訴人及其他家庭成員丙○○、丁○○實施身體
      、精神或其他不法侵害之行為，並不得對告訴人為騷擾、
      跟蹤之行為，嗣被告於110 年4 月14日收受而知悉上開保
      護令之內容後，竟分別為事實欄所載行為等情，業據告訴
      人於警詢時證述明確，並有該暫時保護令影本、高雄市政
      府警察局鳳山分局保護令執行紀錄表影本、現場照片等在
      卷可稽，且為被告所不爭執，此部分事實洵堪認定。
（二）按家庭暴力防治法所稱之騷擾，係指任何打擾、警告、嘲
      弄或辱罵他人之言語、動作或製造使人心生畏怖情境之行
      為，家庭暴力防治法第2 條第3 款定有明文，被告如事實
      欄一（一）所示，於告訴人住家附近指名道姓呼喊「乙○○
      還我16張股票的錢」，以及如事實欄一（二）所示，張貼
      數份含有「乙○○教唆毆打，請求正義之士評理」等文字之
      紙張於地上及身旁之行為，顯已打擾告訴人之生活，致告
      訴人產生不快及對其平靜生活產生之不安感受，被告所為
      屬已屬家庭暴力防治法所定之騷擾行為甚明。
（三）被告雖以前詞置辯；然被告上揭行為均指名道姓，且為告
      訴人發覺並報警處理，被告所為，顯已對告訴人造成騷擾
      ，被告辯稱未達騷擾程度云云，顯不足採。又被告倘無意
      針對告訴人，何必指名道姓並至告訴人住家附近為之，亦
      難僅憑其空言辯稱無騷擾之意，即對被告為有利之認定。
      另被告於本院審理中言詞及書狀所辯與告訴人間歷來糾紛
      等情，充其量亦僅屬之犯罪動機問題，亦不足為被告不成
      立犯罪之有利認定。
（四）綜上所述，本件事證明確，被告上述犯行，均堪認定，應
      予依法論科。
二、論罪科刑：
（一）核被告所為，係犯家庭暴力防治法第61條第2 款之違反保
      護令罪。被告2 次騷擾告訴人而違反保護令之行為，犯意
      有別，行為互殊，應分論併罰。公訴意旨雖認被告如事實
      欄一（一）所示之犯行，另有以呼喊「有沒有把柺杖、衣
      服、白內障的藥交給爸爸」之言詞騷擾告訴人，並同時騷
      擾告訴人之配偶丙○○，然告訴人及證人丙○○於警詢時均未
      表示有遭被告以「有沒有把柺杖、衣服、白內障的藥交給
      爸爸」之言詞騷擾（見警一卷第9 頁至第15頁），自難以
      被告單一自白而認定犯罪事實，另上揭保護令第2 項只諭
      令被告不得對告訴人為騷擾、跟蹤之行為，並未同第1 項
      包括對告訴人之家庭成員丙○○，基於罪疑有利被告原則，
      爰均不認定被告有此部分之犯行，又因此部分與上開有罪
      部分有裁判上一罪之關係，亦不另為無罪之諭知，附此敘
      明。
（二）爰以行為人之責任為基礎，並審酌被告明知保護令之內容
      ，竟未能以和平理性之態度處理家庭糾紛，而仍騷擾告訴
      人，漠視保護令代表國家公權力及防治家庭暴力行為之作
      用，所為實有不該，且犯後否認犯行，態度非佳，兼衡被
      告之素行、本件犯罪手段、情節、所生危害、智識程度、
      家庭生活等一切具體情狀（涉被告個人隱私，均詳卷），
      量處如主文所示之刑，並諭知易科罰金折算標準，併定其
      應執行之刑及諭知易科罰金之折算標準。
據上論斷，應依刑事訴訟法第299 條第1 項前段，家庭暴力防治
法第61條第2 款，刑法第11條前段、第41條第1 項前段、第51條
第5 款，判決如主文。
本案經檢察官簡婉如提起公訴，檢察官范文欽到庭執行職務。
中　　華　　民　　國　 110　　年　　12　　月　　7 　　日
                  刑事第五庭  法  官    黃政忠
以上正本證明與原本無異
如不服本判決應於收受判決後20日內向本院提出上訴書狀，並應
敘述具體理由。其未敘述上訴理由者，應於上訴期間屆滿後20日
內向本院補提理由書（均須按他造當事人之人數附繕本）「切勿
逕送上級法院」。
「因疫情而遲誤不變期間，得向法院聲請回復原狀」
中　　華　　民　　國　 110　　年　　12　　月　　8 　　日
                              書記官    儲鳴霄
附錄本件論罪科刑法條：
家庭暴力防治法第61條
違反法院依第14條第1 項、第16條第3 項所為之下列裁定者，為
本法所稱違反保護令罪，處3 年以下有期徒刑、拘役或科或併科
新臺幣10萬元以下罰金：
一、禁止實施家庭暴力。
二、禁止騷擾、接觸、跟蹤、通話、通信或其他非必要之聯絡行
    為。
三、遷出住居所。
四、遠離住居所、工作場所、學校或其他特定場所。
五、完成加害人處遇計畫。